【裁判字號】    92,交上易,44
【裁判日期】    920331
【裁判案由】    過失傷害
【裁判全文】
臺灣高等法院高雄分院刑事判決                    九十二年度交上易字第四四號
    上  訴  人  台灣高雄地方法院檢察署檢察官
    上  訴  人
    即  被  告  乙○○
    上  訴  人
    即  被  告  甲○○
右上訴人等因被告等過失傷害案件，不服臺灣高雄地方法院九十一年度交易字第七０
九號中華民國九十二年一月二十三日第一審判決（起訴案號：臺灣高雄地方法院檢察
署九十一年度偵字第二一二００號），提起上訴，本院判決如左：
      主  文
上訴駁回。
乙○○、甲○○均緩刑貳年。
      事  實
一、甲○○、乙○○均考領有重型機車駕駛執照，甲○○於民國（下同）九十一年三
    月二十日上午八時十分許，騎乘車號ＯＰＯ─９１３號重型機車，沿高雄市鼓山
    區○○○路，由北往南方向行駛，途經劃有禁止臨時停車之黃色網狀線之河西一
    路、河邊街交岔路口附近時，本應注意車輛行駛時，駕駛人應注意車前狀況，隨
    時採取必要之安全措施，而當時係白天，視距良好，並無不能注意之情事；乙○
    ○於同日上午騎乘機ＸＣＵ─１６５號重型機車外出時，亦應注意機車應在遵行
    車道內行駛，且不得於黃色網狀線區內臨時停車，而當時之路況又非不能遵循，
    詎竟未繞道而逕沿河邊街由南向北逆向行駛至河西一路與河邊街交岔路口後，臨
    時在黃色網狀線區內停車，欲伺機橫越至河西一路由北往南之對向車道，甲○○
    因疏未注意警戒車前狀況而閃避不及，撞上乙○○所騎乘之機車左側護板及腳踏
    板，二人均人車倒地，甲○○因而受有頭部外傷合併腦震盪、右上中央門齒及犬
    齒折斷裂、右上側門齒掉落等傷害，乙○○則受有頭部外傷併腦水腫、腹部外傷
    等傷害。
二、案經乙○○、甲○○分別訴由高雄市政府警察局鼓山分局移送臺灣高雄地方法院
    檢察署檢察官偵查起訴。
      理  由
一、右揭事實業據上訴人即被告甲○○坦承不諱，另訊據上訴人即被告乙○○固供承
    有騎乘機在右揭時地與被告甲○○發生擦撞致人車倒地，雙方均受傷之情事，惟
    矢口否認有過失傷害之犯行，辯稱：其右側係大馬路，如緊靠右側停車更危險，
    且當時其機車是靜止狀態，並無違反行車方向云云。
二、經查：
  (一)被告甲○○右揭騎乘機車疏未注意車前狀況而與告訴人乙○○所騎乘之機車發生
    擦撞，致告訴人乙○○人車倒地，受有傷害之事實，除迭據告訴人乙○○指訴在
    卷外，並據被告甲○○坦承不諱，而告訴人乙○○確受有如事實欄所示傷害之事
    實，亦有高雄醫學大學附設中和紀念醫院所出具之診斷證明書附在警卷可按。此
    外，復有交通事故調查報告表、肇事現場草圖、機車照片在卷可資佐證，被告甲
    ○○之自白與事實相符，堪可採信。
  (二)被告乙○○於九十一年三月二十日上午八時十分許係騎乘機車沿河邊街由南向北
    逆向行駛至河西一路口停車待轉之事實，亦據其於警訊中直承不諱；又肇事現場
    之交岔路口劃有黃色網狀線，有照片在卷可憑（見原審卷第二十頁）；再依肇事
    後警方所繪製之道路交通事故調查時報告表所載，被告乙○○之機車倒於甲○○
    機車之右後方，車頭略朝東北，車尾略朝西南，前後車輛距交岔路口橋墩北緣與
    河西一路方向之垂直線各為六點三公尺、五點六公尺（見警卷第十六頁），足徵
    當時被告乙○○確係逆向行至交岔路口後，臨時在黃色網狀線區內停車，欲伺機
    橫越至河西一路由北往南之之車道，致遭同案被告甲○○所騎乘之機車自左側擦
    撞無訛。又告訴人甲○○確受有如事實欄所示傷害之事實，亦有高雄醫學大學附
    設中和紀念醫院所出具之診斷證明書附在警卷可憑。
  (三)按汽車（依道路交通管理處罰條第三條第八款之規定，包括機車，下同）行駛時
    ，駕駛人應注意車前狀況，並隨時採取必要之安全措施；又汽車應在遵行車道內
    行駛；劃設有黃色網狀線之區域，用以告示車輛駕駛人禁止在該範圍內臨時停車
    ，以防止交通阻塞，道路交通安全規則第九十四條第三項、第九十七條第一款、
    道路交通標誌標線號誌設置規則第一百七十三條分別定有明文。被告甲○○、乙
    ○○均考領有重型機車之駕駛執照（見原審卷第五十二、五十三頁），對於前開
    規定自應知之甚詳，並應確實遵守之，而肇事當時係白天，視距良好，當時之路
    況亦無不能注意之情事，詎被告甲○○竟疏未注意車前狀況，被告乙○○亦未繞
    道沿河邊街由北向南行駛左轉橫越河西路後，再沿河西路由北向南行駛，而貿然
    沿河邊路逆向行駛至河西一路交岔路口，並在禁止停車之區域內停車，旋即為被
    告甲○○所騎乘之機車所擦撞，致雙方人車倒地受傷，被告二人就本件車禍之發
    生均有過失應堪認定。被告二人所受之傷害既係因彼此之過失行為所造成，二者
    之間自有相當因果關係。本件交通事故經送鑑定結果，就被告甲○○部分亦為相
    同之認定，有高雄市政府建設局車輛行車事故鑑定委員會鑑定意見書、高雄市車
    輛行事事故覆議鑑定委員會覆議意見書在卷可憑。又如前所述，被告乙○○係逆
    向行駛而至，是如要求被告乙○○靠道路右側停車，必將被告乙○○推向更危險
    之河西一路慢車道上，是上開鑑定、覆議意見認被告乙○○未依道路交通安全規
    則第一百一十條第二項之規定緊靠道路右側停車部分之鑑定應無可採，附此敘明
    。
    綜上所述，事證明確，被告乙○○否認有過失云云，委無可採，其與被告甲○○
    之犯行均堪予認定。
三、核被告二人所為，均係犯刑法第二百八十四條第一項前段之過失傷害罪。
四、原審因而適用刑法第二百八十四條第一項前段、第四十一條第一項（原判決漏引
    第四十一條第一項，應予補正）、罰金罰鍰提高標準條例第一條前段、第二條之
    規定，審酌被告楊坤凰、乙○○之過失情節與所造成之傷害，犯罪後態度等一切
    情事，分別科處拘役四十日，並均諭知如易科罰金以三百元折算一日。經核原判
    決認事用法並無違誤，量刑亦無不當，被告甲○○上訴意旨空言指摘原判決不當
    ，檢察官循告訴人即被告乙○○之請求聲明上訴，指摘原判決量刑不當，並指摘
    原判決認定被告乙○○與有過失為不當，均無理由，應予駁回。
五、被告二人於本院審理時已達成訴訟上和解，被告甲○○同意賠償被告乙○○損害
    ，並放棄對被告乙○○之損害賠償請求，有和解筆錄可憑，渠等前此均未曾受有
    期徒刑以上刑之宣告，有台灣高雄地方法院檢察署刑案資料查註紀錄表、台灣高
    等法院被告全國前案紀錄表各一紙在卷可憑，本次交通事件係偶發之過失犯，本
    院審酌上情，認對被告等二人所宣告之刑以暫不執行為適當，並宣告緩刑二年，
    以啟自新。
據上論結，應依刑事訴訟法第三百六十八條，刑法第七十四條第一款，判決如主文。
本案經檢察官郭振昌到庭執行職務。
中      華      民      國      九十二    年      三    月    三十一    日
                              臺灣高等法院高雄分院刑事第四庭
                                  審判長法官  蕭權閔
                                        法官  陳啟造
    法官  李嘉興
右正本證明與原本無異。
不得上訴。
                                      書記官  劉博文
中      華      民      國      九十二    年      四    月      二      日
附錄：本判決論罪科刑法條：
刑法第二百八十四條
因過失傷害人者，處六月以下有期徒刑、拘役或五百元以下罰金。致重傷者，處一年
以下有期徒刑、拘役或五百元以下罰金。
從事業務之人，因業務之過失傷害人者，處一年以下有期徒刑、拘役或一千元以下罰
金。致重傷者，處三年以下有期徒刑、拘役或二千元以下罰金。
                                                                     Ａ


司法院資訊處製作；財團法人民間司法改革基金會備份。
